臺灣苗栗地方法院刑事判決
111年度訴字第478號
公  訴  人  臺灣苗栗地方檢察署檢察官
被      告  鄧士緯



上列被告因加重詐欺等案件，經檢察官提起公訴（111年度偵字
第3681號），被告於準備程序中就被訴事實為有罪之陳述，經本
院告以簡式審判之旨並聽取當事人意見後，裁定改行簡式審判程
序，判決如下：
    主    文
甲○○犯刑法第339條之4第1項第2款之加重詐欺取財罪，處有期徒
刑壹年肆月。
    犯罪事實
甲○○（涉犯參與犯罪組織罪部分，另經臺灣臺中地方法院以109
年度金訴字第522號判處罪刑確定，非本件審理範圍）與陳春泰
（非本件審理範圍）及真實姓名年籍不詳之詐騙集團成員（無證
據證明有未滿18歲之人），共同意圖為自己不法所有而基於3人
以上犯詐欺取財、隱匿詐騙所得去向之洗錢犯意聯絡，由該集團
成員於附表一所示「詐騙時間」，以附表一所示「詐騙方式」詐
騙附表一所示「被害人」，致附表一所示「被害人」陷於錯誤，
而於附表一所示「交付時間」，將附表一所示「交付金額」交付
至附表一所示「收款帳戶」（即甲○○名下帳戶，下稱本案帳戶）
內，繼由甲○○依指示於附表二所示「交易時間」、「交易地點」
提領、轉帳如附表二所示「交易金額」後交付予陳春泰或陳春泰
指定帳戶，藉以隱匿上開詐欺犯罪所得之去向。嗣附表一所示「
被害人」察覺有異，始報警查獲上情。
　　理    由
壹、證據能力之說明
一、本案被告甲○○所犯係死刑、無期徒刑或最輕本刑為3年以上
    有期徒刑或高等法院管轄第一審案件以外之罪，其於準備程
    序期日就被訴事實為有罪之陳述，經本院告知簡式審判程序
    之旨，並聽取檢察官及被告之意見後，依刑事訴訟法第273
    條之1第1項規定，裁定進行簡式審判程序，是依刑事訴訟法
    第273條之2規定，本案之證據調查，不受同法第159條第1項
    、第161條之2、第161條之3、第163條之1及第164條至第170
    條規定之限制，合先敘明。
二、本案認定犯罪事實所憑之非供述證據，均無違反法定程序而
    取得之情形，依刑事訴訟法第158條之4反面規定，自得作為
    本案證據使用。
貳、認定犯罪事實所憑證據及其理由
    上開犯罪事實，業據被告於本院準備程序、審理時均坦承不
    諱（見本院卷第58至59、63頁），核與附表一所示「被害人
    」之證述相符（見附表一「認定犯罪事實所憑之證據資料」
    所示頁數），並有附表一「認定犯罪事實所憑之證據資料」
    所示證據在卷可稽，足認被告之任意性自白核與犯罪事實相
    符，堪以採信。從而，本案事證明確，被告犯行洵堪認定，
    應予依法論科。至被告提領、轉帳超過本案被害人交付總額
    之部分，可能係未於本案起訴之詐騙被害人所交付之款項，
    故不予列入本案詐騙所得，附此說明。
參、論罪科刑 
一、按共同實行犯罪行為之人，在合同意思範圍以內，各自分擔
    犯罪行為之一部，相互利用他人之行為，以達其犯罪之目的
    者，即應對於全部所發生之結果，共同負責，不問犯罪動機
    起於何人，亦不必每一階段犯行，均經參與。又關於犯意聯
    絡，不限於事前有所協議，其於行為當時，基於相互之認識
    ，以共同犯罪之意思參與者，亦無礙於共同正犯之成立。且
    數共同正犯之間，原不以直接發生犯意聯絡者為限，即有間
    接之聯絡者，亦包括在內（最高法院98年度台上字第4384號
    、98年度台上字第713號判決意旨）。被告雖未親自參與詐
    騙附表一所示「被害人」之行為，惟被告所屬詐騙集團對附
    表一所示「被害人」施以詐術，被告則實際分擔提領、轉交
    、轉帳款項之構成要件行為，各該參與部分既各為詐騙集團
    犯罪歷程不可或缺之重要環節，顯見被告有以自己犯罪之意
    思與所屬詐騙集團成員間，有犯意聯絡與行為分擔甚明，縱
    令被告並未與其他負責詐騙被害人成員謀面或直接聯繫，亦
    無礙被告有共同參與犯罪之認定。又依現存卷證資料（臺灣
    臺中地方法院109年度金訴字第522號刑事判決認被告就該案
    附表一編號1部分，構成組織犯罪防制條例第3條第1項後段
    之參與犯罪組織罪，見偵卷第109至123頁）及被告所為自白
    內容，可知本案詐欺集團成員除被告之外，至少尚有共犯陳
    春泰，以及真實姓名年籍不詳之詐騙集團成員，可見本案犯
    詐欺犯行之人有3人以上。是核被告所為，係犯刑法第339條
    之4第1項第2款之三人以上共同犯詐欺取財罪、洗錢防制法
    第14條第1項之洗錢罪。
二、被告與陳春泰及所屬詐騙集團成員間，有犯意聯絡及行為分
    擔，為共同正犯。而被告及集團成員係於密接之時間內，由
    集團成員以同一詐騙事由，對附表一所示「被害人」施行詐
    術，致附表一所示「被害人」因而多次交付款項至本案帳戶
    ，然同一被害人各次交付款項之行為，獨立性均極為薄弱，
    依一般社會健全觀念，在時間差距上，難以強行分開，在刑
    法評價上，就同一被害人所為之詐騙、提領及轉帳行為，以
    視為數個舉動之接續施行，包括評價為法律上一行為，屬接
    續犯，方較合理；而被告就同一被害人所為之犯行同時觸犯
    上開2罪名，依刑法第55條規定，從一重之刑法第339條之4
    第1項第2款之三人以上共同犯詐欺取財罪處斷。又刑法加重
    詐欺取財罪，係侵害個人財產法益之犯罪，其罪數之計算，
    依一般社會通念，以被害人數、被害次數之多寡，定其犯罪
    之罪數，是被告雖曾因提供本案帳戶之存摺、提款卡及密碼
    予陳春泰用以作為詐欺取財收款帳戶之犯行，經本院110年
    度金訴字第46號刑事判決處幫助犯洗錢防制法第14條第1項
    之洗錢罪確定（見偵卷第51至65頁），然該案與本案被害人
    不同，且被告之行為態樣亦不同（該案為交付帳戶，本案為
    提領、轉帳），是無礙本案犯行之追訴。
三、按想像競合犯侵害數法益者皆成立犯罪，論罪時必須輕、重
    罪併舉論述，同時宣告所犯各罪名，包括各罪有無加重、減
    免其刑之情形，亦應說明論列，量刑時併衡酌輕罪部分量刑
    事由，評價始為充足，然後依刑法第55條前段規定「從一重
    處斷」，非謂對於其餘各罪可置而不論。因此，法院決定處
    斷刑時，雖以其中最重罪名之法定刑，做為裁量之準據，惟
    於裁量其輕重時，仍應將輕罪合併評價在內（最高法院108
    年度台上字第4405號判決意旨）。本案被告犯後坦承犯行，
    就其所犯洗錢罪部分，依洗錢防制法第16條第2項應減輕其
    刑，雖因適用想像競合犯之規定，從一重以刑法第339條之4
    第1項第2款之三人以上共同犯詐欺取財罪論處，然就被告有
    上開想像競合輕罪得減刑部分，本院將於依照刑法第57條量
    刑時併予審酌。
四、爰審酌被告正值年輕力壯之際，且其四肢健全，有工作能力
    ，竟不循正當途徑獲取財物，率爾參與本案犯行，無視於政
    府一再宣誓掃蕩詐騙犯罪之決心，足見其欠缺尊重他人財產
    權利之觀念，價值觀念顯有偏差，不僅助長詐騙歪風，進而
    導致社會間人際信任瓦解，社會成員彼此情感疏離，所為實
    應嚴予非難，且造成附表一所示「被害人」之財產損失，並
    使所屬詐騙集團核心成員得以隱匿其真實身分，減少遭查獲
    之風險，所為實應非難；兼衡其素行、犯後終能坦承犯行，
    惟未能與附表一所示「被害人」達成和解賠償損害之態度，
    併斟酌其犯罪時之年齡、動機、目的、手段、共同犯罪之參
    與程度（擔任車手）、參與犯罪期間與犯罪地區、本案被害
    人數、金額等侵害程度，及其所獲利益（詳後述），暨其於
    本院審理中自陳高職肄業，入監前做MC洗床，月收入約新臺
    幣（下同）3萬元，未婚，無須扶養他人，無房貸、信貸等
    家庭經濟狀況（見本院卷第67頁），並參酌附表一所示「被
    害人」未回傳本案意見（見本院卷附送達證書）等一切情狀
    ，就其所犯之罪，量處如主文所示之刑。
肆、沒收
一、被告持用之本案帳戶提款卡，雖用以作為本案詐欺取財、洗
    錢所用，惟該帳戶已被列為警示戶，無法再供交易使用，且
    提款卡本身價值甚低，復未扣案，尚無沒收之實益，故宣告
    沒收並不具刑法上之重要性，爰依刑法第38條之2第2項規定
    ，不予宣告沒收。
二、查被告擔任車手提領款項，固曾與陳春泰約定提領報酬，然
    尚未屆結算日等情，業據被告自陳明確（見本院卷第59頁）
    ，本案復無事證足認被告有實際取得何報酬或利益，故不予
    沒收犯罪所得。
三、按共同正犯犯罪所得之沒收或追徵，應就各人所分得之數為
    之。上揭所謂各人「所分得」之數，係指各人「對犯罪所得
    有事實上之處分權限」而言。倘共同正犯各成員內部間，對
    於不法利得分配明確時，應依各人「實際」分配所得，予以
    宣告沒收。若共同正犯成員對不法所得並無處分權限，與其
    他成員亦無事實上共同處分權限者，自不予諭知沒收（最高
    法院109年度台上字第4494號判決意旨）；再按犯第14條之
    罪，其所移轉、變更、掩飾、隱匿、收受、取得、持有、使
    用之財物或財產上利益，沒收之。洗錢防制法第18條第1項
    前段固有明文。該規定僅在將非屬於犯罪行為所得之洗錢行
    為標的納入沒收之範圍，而不在沒收已非屬於犯罪行為人所
    得支配之洗錢行為標的。查被告自陳於本案犯行中所提領之
    款項，均已上繳陳春泰或轉帳至其指定帳戶，此情核與通常
    詐騙集團車手提領贓款後，僅於收款當日暫時保管，旋將各
    筆金額結算交付詐騙集團上游之常情相符，難認被告對於所
    提領之詐騙款項有事實上處分權，復無其他事證足認被告對
    該等款項有事實上處分權，爰依上開說明，就其所提領之詐
    騙款項部分，不予宣告沒收。
據上論斷，依刑事訴訟法第273條之1第1項、第299條第1項前段
，判決如主文。
本案經檢察官邱舒虹提起公訴，檢察官吳宛真到庭執行職務。
中　　華　　民　　國　　111 　年　　11　　月　　16　　日
                  刑事第一庭  法  官  顏碩瑋　　
以上正本證明與原本無異。　　　　　　　　　　　　　　　　如不服本判決應於收受判決後20日內向本院提出上訴書狀，並應敘述具體理由。其未敘述上訴理由者，應於上訴期間屆滿後20日內向本院補提理由書(均須按他造當事人之人數附繕本)「切勿逕送上級法院」。告訴人或被害人如對本判決不服者，應具備理由請求檢察官上訴，其上訴期間之計算係以檢察官收受判決正本之日期為準。　　　　　　　　　　　　　　　
　　　　　　　　    　　　　　書記官　蔡孟穎　　　
中　　華　　民　　國　　111 　年　　11　　月　　16　　日
中華民國刑法第339條之4
犯第 339 條詐欺罪而有下列情形之一者，處 1 年以上 7 年以
下有期徒刑，得併科 1 百萬元以下罰金：
一、冒用政府機關或公務員名義犯之。
二、三人以上共同犯之。
三、以廣播電視、電子通訊、網際網路或其他媒體等傳播工具，
    對公眾散布而犯之。
前項之未遂犯罰之。
洗錢防制法第14條
有第二條各款所列洗錢行為者，處 7 年以下有期徒刑，併科新
臺幣 5 百萬元以下罰金。
前項之未遂犯罰之。
前二項情形，不得科以超過其特定犯罪所定最重本刑之刑。